【裁判字號】    90,上訴,134
【裁判日期】    900227
【裁判案由】    偽造文書等
【裁判全文】
臺灣高等法院臺中分院刑事判決                      九十年度上訴字第一三四號
    上  訴  人
    即  被  告  丙○○
右上訴人因偽造文書等案件，不服臺灣臺中地方法院八十九年度訴字第二七０六號中
華民國八十九年十二月八日第一審判決（起訴案號：臺灣臺中地方法院檢察署八十九
年度偵字第一五七九一號），提起上訴，本院判決如左：
      主  文
原判決撤銷。
丙○○連續行使偽造私文書，足以生損害於公眾及他人，處有期徒刑肆月，如易科罰
金，以參佰元折算壹日。扣案變造之乙○○身分證上丙○○照片壹張、偽造之荷蘭商
業銀行第0000000000000000號信用卡壹張（原為安泰商業銀行同號
碼信用卡）、附表所示信用卡簽帳單持卡人存根聯上偽造之「乙○○」署名均沒收。
      事  實
一、丙○○因地下錢莊向其催討欠債新台幣（下同）八萬元，乃思以辦理信用卡消費
    之方式取得物品交付地下錢莊業者之方式抵債，而自跳蚤市場雜誌尋找販賣信用
    卡之廣告，以廣告上刊載之電話與真實姓名不詳綽號「阿牛」之男子聯絡，並約
    定於民國（下同）八十九年九月九日下午五時許，在台中市○村路○○○路口見
    面，丙○○與「阿牛」二人即基於變造身分證及信用卡供丙○○使用之犯意聯絡
    ，由丙○○交付其本人照片一張予「阿牛」，「阿牛」於三十分鐘後再將已換貼
    上丙○○照片變造完成之乙○○（於八十八年五月四日更名為陳永騰）身分證一
    張及偽造之發卡銀行為荷蘭商業銀行、卡號為000000000000000
    0號信用卡一張（原為譚道銘所有之安泰商業銀行發卡之同號碼信用卡）交付予
    丙○○，以供丙○○刷卡使用及使用信用卡時供店家核對身分使用，丙○○則給
    付二萬五千元予「阿牛」為代價，丙○○取得上開偽造之信用卡後，即在該卡背
    面偽簽「乙○○」簽名，足以生損害於乙○○及戶政機關對於身分證資料之正確
    管理、安泰商業銀行及荷蘭商業銀行對信用卡客戶資料之正確管理。丙○○取得
    上開信用卡後，即基於為自己不法所有之概括犯意，於八十九年九月十五日先後
    三次持上開偽造之信用卡，向附表所示之新學友書局、愛車族汽車百貨、旭益汽
    車百貨等商店刷卡購物，並於每次刷卡購物時均在簽帳單上偽簽「乙○○」署名
    ，使上開商店店員詹志堅、戊○○、丁○○均陷於錯誤，分別交付如附表商店所
    有之物（時間、地點及刷卡購得物品金額詳如附表所示），而行使上開偽造之信
    用卡，足以生損害於譚道銘及安泰商業銀行、荷蘭商業銀行及前開商店。丙○○
    詐得如附表所示之物後，即將該偽造之信用卡及雜誌丟棄於彰化市○○○市○路
    旁，並將如附表所示之物品交付予真實姓名不詳綽號「小周」之成年男子變賣以
    換取現款還債。嗣因愛車族汽車百貨之店員戊○○發覺有異，向聯合信用卡中心
    查詢，始發現丙○○所簽之「乙○○」署名與真正持卡人「乙○○」之簽名不同
    ，而於八十九年九月十五日晚上八時三十分許丙○○依約至該店拿取另一組先鋒
    牌汽車音響時，報警查獲，並於丙○○身上扣得變造之乙○○身分證一張、丙○○偽簽「乙○○」署名之持卡人存根聯一張。
二、案經台中市警察局第四分局報告臺灣臺中地方法院檢察署檢察官偵查起訴。
      理  由
一、訊據被告丙○○除辯稱其不知證件是偽造外，對其餘右揭事實均坦承不諱，經查
    ，右開事實業據被告於警訊、偵查、原審供認不諱，核與被害人乙○○、譚道銘
    、戊○○、詹志堅及丁○○於警訊中指述之情節相符，並有扣案被告偽簽「乙○○」署名之持卡人存根聯正本一張及影本一張、愛車族企業永春店商店存根聯影
    本二張、旭益汽車百貨彰化店商店存根聯影本一張、交易明細表影本一張、變造
    之身分證一張、譚道銘所有真正之信用卡影本二張附卷可稽，本件事證明確，被
    告於本院審理中翻異前供辯稱其不知證件是偽造等語，顯為卸責之詞，自不足採
    ，被告犯行至堪認定。
二、按信用卡簽帳單，係持卡人向特約商店消費後簽持卡人姓名於其上，由特約商店
    將第一聯交持卡人收執，第二聯或第三聯則由特約商店取回，而該簽帳單由持卡
    人簽名係指持卡人同意依據信用卡持卡人與發卡銀行間合約條件，對其所購物品
    或接受服務，均應按簽帳單之消費金額，付款予發卡銀行。故持卡人於該簽帳單
    簽名其用意與票據背書大致相同，皆係對所簽之金額負責之意，故為刑法第二百
    十條之私文書。又按於信用卡背面簽名欄內，偽簽他人姓名，因信用卡背面簽名
    欄之簽名，單純自形式上觀察，即足以表示信用卡之簽名者於信用卡之有效期限
    內有權使用該信用卡之辨識及證明，並非依習慣或特約表示一定用意之證明，故
    性質上仍屬刑法第二百十條之私文書。是核被告丙○○所為，係犯刑法第二百十
    六條行使第二百十條偽造私文書罪、第三百三十九條第一項詐欺取財罪、第二百
    十二條變造特種文書罪。被告偽簽「乙○○」署名於信用卡背面及簽帳單上均為
    偽造私文書之階段行為，另偽造信用卡之偽造私文書低度行為為行使偽造信用卡
    之行使偽造私文書高度行為所吸收，均不另論罪。被告在愛車族汽車百貨刷卡二
    次偽簽「乙○○」署名二次詐購汽車音響二組係一個詐欺行為之二次舉動，僅論
    以一行使偽造私文書及詐欺罪。被告所犯上開三罪間，有方法及結果之牽連犯關
    係，應從一重之行使偽造私文書罪論處。又被告先後多次行使偽造私文書犯行，
    時間緊接、犯罪構成要件相同，顯係基於概括犯意為之，為連續犯，爰依刑法第
    五十六條規定加重其刑。爰審酌被告犯後坦承大部分犯行、態度尚佳、惟偽造他
    人之信用卡刷卡消費損害他人之信用、紊亂社會經濟與金融秩序等一切情狀，量
    處如主文所示之刑，並諭知易科罰金之折算標準。扣案變造之「乙○○」身分證
    上照片一張係被告所有供犯罪所用之物，爰依刑法第三十八條第一項第二款規定
    予以沒收，另偽造之前開荷蘭商業銀行信用卡一張亦為被告所有，雖未扣案，但
    無證據證明已滅失，亦併依前開法條規定宣告沒收，再如附表所示簽帳單持卡人
    存根聯上偽簽之「乙○○」署名（除偵查卷第二十五頁正本一張扣案外，餘三張
    未據扣案，但無證據證明已滅失）併依刑法第二百十九條規定諭知沒收。另商店
    存根聯並非被告所有，其上偽簽之「乙○○」不予宣告沒收。原審審理結果，認
    被告罪證明確，予以論科，固非無見，惟被告以一詐欺行為向愛車族汽車百貨詐
    購汽車音響二組，雖有一組音響係約定於當日晚上再回商店拿取，惟其詐欺行為
    已屬既遂，原審疏將一行為區分為二，論以其中尚未拿取貨品部分為未遂，自有
    未洽。再原審判決事實欄中認被告變造身分證足以生危害於乙○○及戶政機關對
    戶政資料之管理，然主文第一項漏未記載足以生損害於公眾，另將應沒收之「乙○○」署名誤為「丙○○」均有未合。末，本件被告所犯之偽造文書罪，其法定
    刑為一年以下有期徒刑、拘役或三百元以下罰金，符合修正後刑法第四十一條第
    一項得易科罰金之規定，應諭知得易科罰金之折算標準，原審未及為得予易科罰
    金折算標準之諭知，亦有未洽。另附表所示信用卡簽帳單商店存根聯於被告刷卡
    消費後已持交予附表所示之商家，非屬被告所有，其上偽簽之「乙○○」署名不
    予宣告沒收，原審將該部分併予宣告沒收，同有未洽，應予撤銷改判。
據上論結，應依刑事訴訟法第三百六十九條第一項前段、第三百六十四條、第二百九
十九條第一項前段、第二十八條、第五十六條、第二百十六條、第二百十條、第二百
十二條、第三百三十九條第一項、第五十五條、第三十八條第一項第二款、第二百十
九條、罰金罰鍰提高標準條例第一條前段，判決如主文。
本案經檢察官甲○○到庭執行職務。
中      華      民      國    九  十      年     二       月   二十七   日
                              臺灣高等法院臺中分院刑事第八庭
                                    審判長法  官  陳  賢  慧
                                          法  官  劉  榮  服
                                          法  官  林  輝  煌
右正本證明與原本無異。
如不服本判決應於收受送達後十日內向本院提出上訴書狀，其未敘述上訴之理由者並
得於提起上訴後十日內向本院補提理由書（均須按他造當事人之人數附繕本）。
                                          書記官  廖  次  芬
中      華      民      國    九  十      年     三       月  二      日
附錄論罪科刑法條：
刑法第二百十二條：
偽造、變造護照、旅券、免許證、特許證及關於品行、能力、服務或其他相類之證書
、介紹書，足以生損害於公眾或他人者，處一年以下有期徒刑、拘役或三百元以下罰
金。
刑法第二百十條：
偽造、變造私文書，足以生損害於公眾或他人者，處五年以下有期徒刑。
刑法第二百十六條：
行使第二百十條至第二百十五條之文書者，依偽造、變造文書或登載不實事項或使登
載不實事項之規定處斷。
刑法第三百三十九條第一項：
意圖為自己或第三人不法之所有，以詐術使人將本人或第三人之物交付者，處五年以
下有期徒刑、拘役或科或併科一千元以下罰金。
                                                                        Ｋ
附表：
┌────┬─────────┬─────┬─────┬────┬───┐
│盜刷日期│盜刷地點          │商店名稱  │金額      │所得財物│店員  │
│        │                  │          │          │        │      │
├────┼─────────┼─────┼─────┼────┼───┤
│八十九年│台中市○○路○段一│新學友書局│二百七十六│雜誌二本│詹志堅│
│九月十五│一九號            │          │元        │        │      │
│日十四時│                  │          │          │        │      │
│四十分許│                  │          │          │        │      │
│        │                  │          │          │        │      │
├────┼─────────┼─────┼─────┼────┼───┤
│同日十五│台中市○○○路八二│愛車族汽車│三萬八千八│汽車音響│戊○○│
│時四十分│○號              │百貨      │百元      │一組（一│      │
│許      │                  │          │          │萬九千四│      │
│        │                  │          │          │百元）、│      │
│        │                  │          │          │汽車音響│      │
│        │                  │          │          │一組（一│      │
│        │                  │          │          │萬九千四│      │
│        │                  │          │          │百元，尚│      │
│        │                  │          │          │未取貨）│      │      │
│        │                  │          │          │（原審誤│      │
│        │                  │          │          │載為一萬│      │
│        │                  │          │          │九千元）│      │
├────┼─────────┼─────┼─────┼────┼───┤
│同日十六│彰化縣彰化市○○路│旭益汽車百│二萬四千七│汽車音響│丁○○│
│時四十分│二二五號          │貨        │百元      │一組、國│      │
│許      │                  │          │          │際牌CQ-F│      │
│        │                  │          │          │RXY20N主│      │
│        │                  │          │          │機、CX-P│      │
│        │                  │          │          │P801EWT │      │
│        │                  │          │          │片箱    │      │
└────┴─────────┴─────┴─────┴────┴───┘
        Ｋ


司法院資訊處製作；財團法人民間司法改革基金會備份。
